臺灣臺南地方法院民事判決
110年度訴字第1360號
原      告  豐泰不動產仲介有限公司

法定代理人  謝月鶯
原      告  大鳴廣告有限公司

法定代理人  陳冠佑
上二人共同
訴訟代理人  劉鍾錡律師
被      告  朱貴英
            嚴冠麟
上列當事人間請求給付居間報酬等事件，本院於民國111年4月12
日言詞辯論終結，判決如下：
    主      文
原告之訴及假執行之聲請均駁回。
訴訟費用由原告豐泰不動產仲介有限公司負擔三分之二，餘由原
告大鳴廣告有限公司負擔。
    事實及理由
一、原告主張：㈠原告豐泰不動產仲介有限公司（下稱豐泰公司
    ）與被告朱貴英，於民國110年3月5日訂立一般委託銷售契
    約（下稱系爭居間契約），約定被告朱貴英將坐落臺南市○○
    區○○段000000000地號土地、門牌號碼臺南市○○區○○路000號
    房屋（下稱系爭不動產）委託原告豐泰公司仲介銷售，委託
    銷售價格為新臺幣（下同）19,800,000元，委託銷售期間至
    110年6月5日止；原告豐泰公司與被告朱貴英並於同日簽訂
    委託事項變更契約書，將委託銷售金額變更為18,000,000元
    ；㈡原告大鳴廣告有限公司(下稱大鳴公司)則係受被告嚴冠
    麟委託尋找合適房地(下稱系爭委託契約)；㈢原告共同將系
    爭不動產媒合給被告後，被告嚴冠麟竟開始迴避而音信杳無
    ，原告豐泰公司於110年6月17日始發覺被告已將系爭不動產
    過戶完畢；㈣被告朱貴英經原告豐泰公司提供仲介服務，卻
    拒絕經由原告豐泰公司與被告嚴冠麟簽訂買賣契約，原告豐
    泰公司依系爭居間契約第5條第1項及第8條第3項第4款約定
    、最高法院58年台上字第2929號判例意旨，請求被告朱貴英
    給付仲介報酬720,000元；㈤被告嚴冠麟已出價且約定簽訂不
    動產買賣意願書，可知被告嚴冠麟有意願買受系爭不動產，
    原告大鳴公司與被告嚴冠麟當時雖未約定報酬，惟依民法第
    565條及第566條規定，再參酌房仲業者不成文普遍作法，被
    告嚴冠麟仍應給付成交價2%即360,000元作為居間報酬等語
    。並聲明：⒈被告朱貴英應給付原告豐泰公司720,000元，及
    自起訴狀繕本送達翌日起至清償日止，按週年利率5%計算之
    利息；⒉被告嚴冠麟應給付原告大鳴公司360,000元，及自起
    訴狀繕本送達翌日起至清償日止，按週年利率5%計算之利息
    ；⒊願供擔保請准宣告假執行。
二、被告朱貴英以：當時委託7間公司幫忙仲介銷售系爭不動產
    ，系爭不動產是由台灣房屋臺南永康特許加盟店(即三鼎不
    動產實業有限公司；下稱台灣房屋）媒介成交，銷售價額為
    17,000,000元等語置辯。並聲明：原告之訴及假執行之聲請
    均駁回。
三、被告嚴冠麟則以：伊當時委託很多家公司（含台灣房屋）幫
    忙尋找房屋，確實曾向呂清清表示想要委託斡旋，但伊當時
    開價15,000,000元，呂清清表示至少要17,500,000元，不願
    意幫忙斡旋，伊最後才沒有委託原告大鳴公司斡旋，最後經
    由台灣房屋斡旋而成立買賣契約，系爭不動產成交價額確為
    17,000,000元等語，資為抗辯。並聲明：原告之訴及假執行
    之聲請均駁回。
四、兩造不爭執事實
　㈠原告豐泰公司與被告朱貴英於110年3月5日訂立系爭居間契約
    ，約定被告朱貴英將系爭不動產委託原告豐泰公司居間仲介
    銷售，委託銷售價格19,800,000元，委託銷售期間至110年6
    月5日止；原告豐泰公司與被告朱貴英並於同日簽訂委託事
    項變更契約書，變更委託銷售金額為18,000,000元。原告豐
    泰公司已於委託銷售期間調查產權並提供刊登廣告及帶看房
    屋等服務。
  ㈡原告大鳴公司受被告嚴冠麟委託尋找合適房地。
  ㈢原告豐泰公司及大鳴公司分別委派鄭敏男及呂清清，於110年
    4月2日陪同被告嚴冠麟及其父親前往系爭不動產並詳細介紹
    資訊。呂清清於110年4月10日向被告嚴冠麟提供系爭不動產
    附近成交行情。被告嚴冠麟於110年4月12日向呂清清詢問如
    何修改格局。
  ㈣被告經台灣房屋居間仲介而就系爭不動產成立買賣契約，並
    已依約完成所有權移轉登記完畢。
五、兩造間爭執事項
　㈠原告豐泰公司依系爭居間契約第5條第1項、第8條第3項第4款
    約定，請求被告朱貴英給付720,000元，及自起訴狀繕本送
    達翌日起至清償日止，按週年利率5%計算之利息，有無理由
    ？
　㈡原告大鳴公司依民法第565條及第566條規定，請求被告嚴冠
    麟給付360,000元，及自起訴狀繕本送達翌日起至清償日止
    ，按週年利率5%計算之利息，有無理由？
六、本院得心證理由
  ㈠原告豐泰公司與被告朱貴英於110年3月5日訂立系爭居間契約
    ，約定被告朱貴英將系爭不動產委託原告豐泰公司居間仲介
    銷售，委託銷售價格為19,800,000元，服務報酬為成交價額
    4%，委託期間自110年3月5日起至110年6月5日止，若於委託
    期間屆滿後2個月內，被告朱貴英與原告豐泰公司曾經介紹
    客戶（或其配偶及2親等內親屬）成交時，視為原告豐泰公
    司已完成居間仲介義務，被告朱貴英仍應依約支付服務報酬
    ；原告豐泰公司與被告朱貴英於同日另簽訂委託事項變更契
    約書，約定委託銷售價格變更為18,000,000元；原告大鳴公
    司受被告嚴冠麟委託尋找合適房地；原告豐泰公司及大鳴公
    司分別委派鄭敏男及呂清清，於110年4月2日陪同被告嚴冠
    麟及其父親前往系爭不動產並詳細介紹資訊；嗣呂清清於11
    0年4月10日提供系爭不動產附近行情給被告嚴冠麟；被告嚴
    冠麟於110年4月12日亦曾向呂清清詢問如何修改格局；惟被
    告最後係經台灣房屋居間仲介，就系爭不動產成立買賣契約
    ，已依約完成所有權移轉登記完畢等事實，為兩造所不爭執
    ，復有一般委託銷售契約書影本1份、委託事項變更契約書
    影本1份、對話紀錄列印資料1份、台灣房屋不動產買賣契約
    書影本1份在卷可稽（見本院卷第23頁至第26頁、第27頁、
    第29頁至第45頁、第101頁至第115頁），當堪認定。
  ㈡原告雖依系爭居間契約第5條第1項與第8條第3項第4款約定，
    即「服務報酬……為成交價額之百分之肆」與「有下列情形之
    一者，均視為乙方（原告豐泰公司）已完成居間仲介之義務
    ……甲方（被告朱貴英）仍應支付依第五條第⑴項約定之服務
    報酬……④委託期間屆滿後貳個月內，甲方與已經曾經介紹之
    客戶或其配偶、二親等內之親屬成交時」，請求被告朱貴英
    給付服務報酬720,000元（計算式：實際成交價額17,000,00
    0元×4%＝720,000元），惟系爭居間契約委託期間為110年3月
    5日起至110年6月5日止，被告朱貴英與嚴冠麟就系爭不動產
    成立買賣契約日期卻係110年4月16日（見本院卷第107頁）
    ，不符系爭居間契約第8條第3項第4款所定「委託期間屆滿
    後貳個月內」之要件，原告豐泰公司自不得依系爭居間契約
    第5條第1項與第8條第3項第4款約定，請求被告朱貴英給付
    服務報酬720,000元。原告雖堅稱：「契約書所記載日期在
    原告媒合房屋之後，故原告的請求依然應為有理由」（見本
    院卷第100頁）云云，惟原告豐泰公司與被告朱貴英既已明
    確約定，被告朱貴英於「委託期間屆滿後2個月內」與其曾
    經介紹客戶成交時，始仍須依系爭居間契約第5條第1項約定
    支付報酬，原告豐泰公司當應受雙方合意成立之契約內容拘
    束，不得單方面隨意擴充適用系爭居間契約第8條第3項第4
    款約定。況類似規定或約定通常係為避免買賣雙方惡意規避
    給付報酬義務，依原告所述情節及通常居間仲介經驗，被告
    嚴冠麟應僅係原告共同帶看客戶，原告豐泰公司於被告嚴冠
    麟委託斡旋前，尚不會將被告嚴冠麟介紹給被告朱貴英。從
    而，被告朱貴英應未曾經由原告豐泰公司介紹而識得被告嚴
    冠麟，無惡意規避給付報酬義務可言；被告嚴冠麟對被告朱
    貴英而言，應非屬原告豐泰公司曾經介紹之客戶。事實上，
    被告朱貴英與台灣房屋所約定服務報酬亦為成交價4%（見本
    院卷第120頁），若原告豐泰公司得以實際委託銷售價格18,
    000,000元居間成立買賣契約，被告朱貴英亦得獲取較高價
    金而同受利益，顯無動機拒絕經由原告豐泰公司與被告嚴冠
    麟簽訂買賣契約，益徵原告豐泰公司所述僅係單方面主觀臆
    測，委無可採。
  ㈢稱居間者，謂當事人約定，一方為他方報告訂約之機會或為
    訂約之媒介，他方給付報酬之契約；如依情形，非受報酬即
    不為報告訂約機會或媒介者，視為允與報酬；未定報酬額者
    ，按照價目表所定給付；無價目表者，按照習慣給付；民法
    第565條及第566條定有明文。原告固稱：「被告嚴冠麟於4
    月12日……以line電話告知呂清清出價1700萬元，約當晚在昱
    欣藥局簽訂不動產買賣意願書」(見本院卷第16頁)，並提出
    對話紀錄1份為證（見本院卷第29頁至第45頁）。然該對話
    紀錄無出價或簽訂不動產買賣意願書相關內容，本院當難率
    認原告大鳴公司與被告嚴冠麟有居間契約關係存在。何況，
    透過房屋仲介業者購買不動產可簡略區分為三階段即帶看、
    斡旋、成交；房屋仲介業者於帶看階段通常不收取報酬及其
    他費用，當買方有意願購買某帶看物件時，才會簽訂買賣意
    願書或類似文件（即所謂下斡旋），約定房屋仲介為買方居
    間媒合、委託購買價格、買方於成交時應給付報酬等事項。
    原告大鳴公司與被告嚴冠麟於帶看階段未曾約定被告嚴冠麟
    應給付報酬；依通常情形，房屋仲介業者於斡旋階段始會非
    受報酬即不為媒介，不會因未受報酬即拒絕帶看，故原告大
    鳴公司與被告嚴冠麟間無居間契約關係存在。茲原告主張：
    「呂清清為被告嚴冠麟提供帶看房屋、回答問題等服務……雖
    未約定報酬，又無價目表，應依民法第566條規定按照習慣
    ，再參酌房仲業界不成文普遍做法……向買方收取2%的服務費
    用」（見本院卷第17頁至第18頁）等語，容有誤會，當非足
    採。再者，買方委託仲介業者帶看不動產，通常僅係為瞭解
    不動產狀況及其他相關事項，待有意願購買某帶看不動產始
    會出價斡旋，仲介業者也可能因買方出價過低而拒絕接受斡
    旋，如仲介業者接受某客戶斡旋後，於該斡旋期間亦不應再
    為其他客戶進行斡旋，故我國不動產仲介市場大多屬於媒介
    居間。簡單來說，被告嚴冠麟未簽立書面委託原告大鳴公司
    居間媒介前，原告大鳴公司應該還是會帶其他客戶參觀系爭
    不動產，並接受其他客戶委託就系爭不動產進行斡旋，促使
    成立買賣契約。從而，若僅因原告大鳴公司曾為被告嚴冠麟
    帶看系爭不動產，即謂雙方就系爭不動產成立居間契約，應
    不符合雙方真意及通常經驗。原告所為上述主張應僅係臨訟
    所為攻擊方法，委無可採。
七、綜上所述，原告豐泰公司依系爭居間契約第5條第1項、第8
    條第3項第4款之約定，請求被告朱貴英給付720,000元，及
    自起訴狀繕本送達翌日起至清償日止，按週年利率5%計算之
    利息；原告大鳴公司依民法第565條及第566條之規定，請求
    被告嚴冠麟給付360,000元，及自起訴狀繕本送達翌日起至
    清償日止，按週年利率5%計算之利息，均為無理由，應予駁
    回。原告之訴既經駁回，其假執行之聲請即失所依據，應併
    予駁回。
八、本件事證已臻明確，兩造其餘攻擊防禦方法及所提證據，經
    本院斟酌後，核與判決結果不生影響，爰不逐項論述，併此
    敘明。
九、訴訟費用負擔之依據：民事訴訟法第78條、第85條第1項。
中　　華　　民　　國　　111 　年　　5 　　月　　12　　日
                  民事第一庭    法  官　陳谷鴻
以上正本證明與原本無異。   
如不服本判決，應於判決送達後20日內，向本院提出上訴狀並表
明上訴理由，如於本判決宣示後送達前提起上訴者，應於判決送
達後20日內補提上訴理由書（須附繕本）。
如委任律師提起上訴者，應一併繳納上訴審裁判費（參照民事訴
訟法施行法第9條：上訴人有律師為訴訟代理人，或依書狀上之
記載可認其明知上訴要件有欠缺者，法院得不行民事訴訟法第44
2條第2項及第444條第1項但書之程序）。
中　　華　　民　　國　　111 　年　　5 　　月　　12　　日
                                書記官  呂伊謦